【裁判字號】    92,台上,4530
【裁判日期】    920821
【裁判案由】    違反著作權法
【裁判全文】
最高法院刑事判決                              九十二年度台上字第四五三０號
    上  訴  人  甲○○
右上訴人因違反著作權法案件，不服台灣高等法院台中分院中華民國九十二年六月三
日第二審更審判決（九十二年度上更(一)字第一０四號，起訴案號：台灣台中地方法院
檢察署九十一年度偵字第七八０一號），提起上訴，本院判決如左：
    主  文
上訴駁回。
    理  由
按刑事訴訟法第三百七十七條規定，上訴於第三審法院，非以判決違背法令為理由，
不得為之。是提起第三審上訴，應以原判決違背法令為理由，係屬法定要件。如果上
訴理由狀並未依據卷內訴訟資料，具體指摘原判決不適用何種法則或如何適用不當，
或所指摘原判決違法情事，顯與法律規定得為第三審上訴理由之違法情形，不相適合
時，均應認其上訴為違背法律上之程式，予以駁回。本件上訴人甲○○上訴意旨略稱
：(一)、上訴人於警訊中供稱：盜版光碟進出價多少伊都不知道；於偵查中供稱：伊沒
有幫老闆收錢，伊只負責載貨等情。原審未查明上訴人是否知道一片光碟之售價為多
少，亦未查明盜版光碟有無包裝及如何包裝，外表是否可明確看出係盜版光碟片等情
。遽以遭查獲之盜版音樂光碟片ＣＤ如屬正版，其售價為新台幣（下同）三百五十元
，而本案遭查扣之盜版音樂光碟片ＣＤ，其售價僅為十五、十六元，其價格與正版者
差距懸殊，又一般正版與盜版之音樂光碟片ＣＤ，一般人從外表應可輕易辨別等情，
而為不利上訴人之認定，於法有違。(二)、上訴人並非受僱於黃益煌時即知所運送者係
盜版音樂光碟片ＣＤ，上訴人之犯罪動機、目的及手段均屬輕微。且上訴人犯罪之時
間非長，犯罪所生損害非大，犯罪所得微薄，犯罪後態度良好。原審未依刑法第五十
七條之規定審酌上訴人之犯罪情狀，未依刑法第五十九條之規定對上訴人酌減其刑，
於法有違。又上訴人目前尚需扶養雙親，上訴人父親並患有高血壓、心臟病等，併聲
請對上訴人為緩刑之宣告等情。
惟查原判決認定上訴人有原判決事實欄所記載之共同以明知為侵害著作權之物，而意
圖營利而交付之方法，侵害他人之著作權為常業犯行，係以上訴人於原審調查中對犯
罪事實供述甚詳，核與共犯黃益煌、告訴代理人林英傑、吳文章、張昌政供述之情節
大致相符。此外並有房屋契約書、搜索扣押筆錄、廣播電視節目供應事業許可證、證
明書、錄音製作證明書各一紙、原版音樂光碟片封面七紙、公司執照十三紙、營利事
業登記證十四紙、供販賣盜版音樂光碟片ＣＤ所用之手寫出貨單、訂貨傳真各三張、
橫三聯估價單一本、目錄一批附卷可稽，及扣案之已據告訴之如原判決附表壹、貳所
示之盜版音樂光碟片ＣＤ，共計一萬六千零七十九片、未據告訴之如原判決附表參所
示盜版音樂光碟片ＣＤ一千六百十四片可資佐證。遭查獲之盜版音樂光碟片ＣＤ數量
甚鉅，又共犯黃益煌平均每日販售約一、二千片，可賺取差價所得約一、二千元；另
上訴人每日領取黃益煌所支付之薪資七百元，並參與販賣盜版音樂光碟片ＣＤ構成要
件之行為，上訴人於原審更審前並自承當時無其他正當工作收入，堪認上訴人係屬恃
販售盜版音樂光碟片ＣＤ所得為生之常業犯。上訴人雖於原審調查時辯稱：伊係至民
國九十一年三月底才知道係盜版品云云，然查上訴人於警訊時並未為上開辯解；且本
件查獲之盜版音樂光碟片ＣＤ，如為正版者，其售價為三百五十元，亦據告訴代理人
林英傑於警訊時指明，而本案查扣之盜版音樂光碟片ＣＤ，其售價僅為十五、十六元
，其價格與正版差距懸殊；又一般正版與盜版之音樂光碟片ＣＤ，一般人從外表應可
輕易辨別，而上訴人受僱用後，每天所載送之盜版音樂光碟片ＣＤ約一、二千片，數
量甚多，上訴人對所載送販賣之音樂光碟片ＣＤ，自難諉稱不知係屬盜版品等情，予
以綜合判斷。因而撤銷第一審判決，改判論處上訴人共同以明知為侵害著作權之物，
而意圖營利而交付之方法，侵害他人之著作權為常業罪刑，業已說明其所憑之證據及
其認定之理由，從形式上觀察，並無違背法令之情形。而按證據之取捨與證據之證明
力如何，均屬事實審法院得自由裁量、判斷之職權；苟其此項裁量、判斷，並不悖乎
通常一般之人日常生活經驗之定則或論理法則，又於判決內論敘其何以作此判斷之心
證理由者，即不得任意指摘其為違法，而據為提起第三審上訴之合法理由。原判決綜
合前述各項證據資料，認定上訴人確有前揭犯行，乃其採證職權之合法行使，不容任
意指為違法。原判決已說明上訴人於原審調查中辯稱各情不足採信之理由，且按諸上
訴人、黃益煌於偵查中均供稱：客戶均是夜市攤販，由他們主動打電話向黃益煌叫貨
，上訴人去送貨收錢（偵查卷第一一七頁），上訴人嗣於原審更審前亦仍供承：貨款
由伊收再轉交黃益煌（原審法院上訴卷第二十四頁）等情，原審因而論斷遭查獲之盜
版音樂光碟片ＣＤ如屬正版者，其售價為三百五十元，而本案遭查扣之盜版音樂光碟
片ＣＤ，其售價僅為十五、十六元，其價格與正版者差距懸殊，堪認上訴人受僱於黃
益煌之初，即已知悉所載送之音樂光碟片ＣＤ係屬盜版品等情，不得任意指為違法。
縱認原判決就上訴人如上訴意旨(一)所載之辯解，未一一加以指駁，而有欠周全，然其
於判決既不生影響，亦不得執為上訴第三審之理由。又公眾周知之事實，毋庸舉證，
刑事訴訟法第一百五十七條定有明文。查一般正版與盜版之音樂光碟片ＣＤ，一般人
從外表應可輕易辨別，衡諸社會實況，係屬明顯昭著之情事，原判決雖未敘明其為上
開論斷之依據，然按之上開法條之規定，並無證據上理由不備之違誤。且本件原判決
縱除去關於該部分之論斷，既仍應為同一事實之認定，而不影響於原判決本旨，上訴
意旨猶執此指摘，自非適法之第三審上訴理由。另量刑輕重及是否依刑法第五十九條
規定酌減其刑，均屬事實審法院得依職權自由裁量之事項。苟已斟酌刑法第五十七條
各款所列情形而未逾越法定刑度，不得任意指為違法；亦不得以法院未依刑法第五十
九條之規定酌減其刑，執為上訴第三審之理由。原審審酌上訴人正值青壯，竟不思正
途謀生，圖謀不法之利益，受僱於黃益煌共同販售盜版音樂光碟片，為警查獲販賣數
量高達上萬片，其數量眾多，侵害著作權財產人之利益極鉅，且嚴重損及我國致力保
護智慧財產權之國際名譽，迄今均未能與告訴人等達成民事和解，暨犯罪後大致坦承
犯行，態度良好等一切情狀，在法定刑內量處有期徒刑一年六月；暨未依刑法第五十
九條之規定酌量減輕其刑，於法均無不合，不得任意指為違背法令而為提起第三審上
訴之理由。上訴意旨置原判決明確論斷於不顧，憑個人主觀意見泛指原判決違法，難
謂係適法上訴第三審之理由，其上訴違背法律上之程式，應予駁回。上訴人之第三審
上訴既非合法，則其請求本院予以宣告緩刑，自屬無從審酌，附此說明。
據上論結，應依刑事訴訟法第三百九十五條前段，判決如主文。
中      華      民      國    九十二    年      八      月    二十一    日
                              最高法院刑事第三庭
                                  審判長法官  林  茂  雄
                                        法官  王  居  財
                                        法官  張  祺  祥
                                        法官  李  伯  道
                                        法官  郭  毓  洲
      右正本證明與原本無異
                                              書  記  官
中      華      民      國    九十二    年      八      月    二十七    日


司法院資訊處製作；財團法人民間司法改革基金會備份。
